臺灣宜蘭地方法院民事判決
111年度訴字第50號
原      告  劉桂英  
訴訟代理人  游儒倡律師
被      告  黃金鳳  
上列當事人間損害賠償事件，經本院於民國111年4月18日言詞辯
論終結，判決如下：
    主  文
一、被告應給付原告新臺幣（下同）30萬元，及自111年2月19日
    起至清償日止，按年息5%計算之利息。
二、原告其餘之訴駁回。
三、訴訟費用10,900元由被告負擔10分之3即負擔即3,270元，餘
    由原告負擔。
四、本判決第一項得假執行；但被告如以30萬元為原告供擔保，
     得免為假執行。
五、原告其餘假執行之聲請駁回。
    事實及理由
壹、程序方面：
    被告經合法通知未於最後言詞辯論期日到場，依原告聲請為
    一造辯論判決。
貳、實體方面：　　
一、原告起訴意旨略以：
㈠、原告與訴外人即原告前配偶李昇松(下以姓名稱之)於94年7月
    9日結婚，婚後育有未成年子女二名。原告原與李昇松在宜
    蘭縣○○鄉○○路000號經營「礁溪魚丸米粉麻醬麵」小吃店，
    被告自104年起為原告所經營之小吃店僱用之員工。原告於1
    10年5月20日至8月31日返回大陸地區探親並處理居留證事宜
    ，詎被告竟與李昇松發展出逾越一般正常男女交往之感情關
    係，被告明知原告為李昇松之配偶，竟以下列行為侵害原告
    之配偶權（下合稱系爭侵權行為）：
⑴、於110年6月17日，李昇松與被告投宿於宜蘭市○○路0段000號
    「歐遊國際連鎖精品旅館」發生性關係。
⑵、於110年7月18日，在宜蘭縣○○鄉○○路000號「福岡二號溫泉會
    館」發生性關係。原告於返家後，李昇松向原告坦白與被告
    上開發生性關係之情，並以書面自承外遇之行為。
⑶、原告於110年11月2日，原告在整理李昇松抽屜時，發現李昇
    松陪同被告至羅東聖母醫院看診之檢驗報告。
⑷、被告與李昇松彼此間互以「老公」、「老婆」相稱呼之訊息
    。
㈡、又被告與李昇松之婚外情關係，為被告之夫即訴外人李文昌
    發現，李文昌乃要求李昇松簽署願意賠償500萬元之書面。
    其後李昇松認其簽署書面係因心生畏懼而同意，故寄發存證
    信函予李文昌，撤銷其意思表示，另於110年8月30日與被告
    之夫李文昌簽訂和解書，和解條件為「甲方(李昇松)需與乙
    方(李文昌)之妻(即被告)全然斷絕關係，不得再以任何形式
    聯絡」、「甲方(李昇松) 賠償乙方(李文昌)30萬元」。 嗣
    李文昌與李昇松於不詳日期又簽訂和解書，和解內容：「甲
    方 (李昇松，下同) 願意給付150萬元，⑴ 於簽訂本和解書
    時當場給付30萬元。⑵餘額120萬元，甲方應自110年10月5日
    起每月5日前給付乙方(李文昌)10萬元至清償為止」。
㈢、被告與李昇松所為系爭侵權行為已超出社會一般通念所能容
    忍之範圍，因被告介入原告之家庭，致使原告與李昇松已於
    111年2月9日離婚，離婚後小吃店歸李昇松經營，導致原告
    目前已無工作及收入來源，需租屋居住。因被告之行為致使
    家庭破碎，夫妻離異，所受精神痛苦萬分，須定期至醫院身
    心科及精神科看診，身心倶疲而倍受煎熬，心理、精神上產
    生極大之痛苦。故依民法第184條、第195條規定請求被告賠
    償原告非財產上損害。並聲明：㈠、被告應給付原告100萬元
    ，及自起訴狀繕本送達翌日起至清償日止，按年息5%計算之
    利息。㈡、願供擔保，請准宣告假執行。
二、被告聲明請求駁回原告之訴及假執行之聲請。如受不利判決
    ，願供擔保請准予免為假執行。答辯以：被告任職原告與李
    昇松所營小吃店，在職期間與李昇松因日久生情，致發生超
    友誼關係，被告深感愧疚。但被告為外籍（越南）人士 ，
    嫁來臺灣，原在小吃店上班，賺取微薄薪水。離開小吃店後
    ，被告並無固定工作，目前以打零工為生。此次因婚外情曝
    光，已與前夫李文昌離婚 ，目前在外縣市與友人租屋同住
    。原告請求精神慰撫金100萬元，顯有過高。
三、本院之判斷：　　
㈠、本件原告主張之上述事實，業據其提出與所陳相符且為被告
    不否認為真正之歐遊國際股份有限公司宜蘭分公司發票、福
    岡二號溫泉會館有限公司發票、李昇松自白書、李昇松存證
    信函、110年8月30日和解書、和解書、羅東聖母醫院檢驗報
    告、李昇松與被告之簡訊内容等文件為證（見本院卷第25至
    51頁），自均足信為真實。
㈡、按因故意或過失，不法侵害他人之權利者，負損害賠償責任
    ；故意以背於善良風俗之方法，加損害於他人者亦同。不法
    侵害他人之身體、健康、名譽、自由、信用、隱私、貞操，
    或不法侵害其他人格法益而情節重大者，被害人雖非財產上
    之損害，亦得請求賠償相當之金額。前2項規定，於不法侵
    害他人基於父、母、子、女或配偶關係之身分法益而情節重
    大者，準用之，民法第184條第1項、第195條第1項前段及第
    3項分別定有明文。而婚姻關係以夫妻共同生活為目的，夫
    妻間應彼此尊重，互守忠實義務，保持其共同生活之圓滿、
    安全及幸福，此種關係具有人格之性質，對配偶雙方均具有
    重大利益，與有配偶之人通姦，乃干擾或妨害他人基維持婚
    姻共同生活圓滿、安全及幸福之基於配偶關係之身分法益，
    自應認為該他人構成民法第184條第1項之侵權行為權。經查
    ，被告於李昇松與原告婚姻關係有效存續期間，與李昇松有
    系爭侵權行為，既屬真實，則原告基於配偶關係之身分法益
    受侵害，依前揭法律規定，請求被告賠償非財產上損害，即
    屬有據。
㈢、按不法侵害他人之人格權，被害人受有非財產上損害，請求
    加害人賠償相當金額之慰撫金時，法院對於慰撫金之量定，
    應以實際加害之情形、被害人所受精神上痛苦之程度、賠償
    權利人之身分地位、經濟能力，並斟酌賠償義務人之經濟狀
    況、可歸責之程度等定之。茲審酌被告原受僱於原告及李昇
    松，明知李昇松與原告有配偶關係為，仍與李昇松發生性關
    係，發展不正當交往，破壞原告婚姻生活之圓滿及安全，終
    致原告與李昇松離婚，原告所受身心煎熬勢然甚鉅；並參以
    兩造當庭所陳，及本院依職權所調得之兩造稅務電子閘門財
    產所得明細表所示：原告為國中畢業，小吃店已由前夫李昇
    松經營，目前無收入，有二名未成年子女需扶養，無所得，
    名下無不動產，有汽車一台；被告亦已與原配偶離婚，隻身
    一人在臺灣，目前以打零工維生，無所得及名下無不動產之
    情，及其他一切情狀，認本件原告請求被告賠償非財產上損
    害，於30萬元之範圍內為有理由，應予准許，超逾部分之請
    求，則不應准許。
四、綜上所述，本件原告之請求於如主文第1項所示金額為有理
    由，應予准許；超過部分則無理由，應予駁回。又本件原告
    勝訴部分所命被告給付之金額未逾50萬元，依民事訴訟法第
    389條第1項第5款之規定，應依職權宣告假執行；及被告陳
    明願供擔保宣告免為假執行，核亦無不合，爰酌定相當擔保
    金額予以准許。至原告敗訴部分，其假執行之聲請則因訴經
    駁回而失所依附，應併駁回之。並依職權酌定訴訟費用之負
    擔，判決如主文所示。
五、本件事證已臻明確，兩造其餘攻擊防禦方法及舉證，經本院
    審酌後認與判決結果均無影響，爰不一一論述，併予敘明。
中    華    民    國   111    年    4     月    29    日
                  臺灣宜蘭地方法院民事庭
                      法  官　張軒豪
以上正本係照原本作成。
如對本判決上訴，須於判決送達後二十日之不變期間內，向本院
提出上訴狀（應附繕本）。
如委任律師提起上訴者，應一併繳納上訴審裁判費。
中    華    民    國  111    年    4      月    29    日
                      書記官  林憶蓉